【裁判字號】    97,執消債更,130
【裁判日期】    980630
【裁判案由】    更生事件
【裁判全文】
臺灣屏東地方法院民事裁定         97年度執消債更字第130號
聲  請  人
即債務人    丁○○
債  權  人  香港商香港上海豐銀行股份有限公司
法定代理人  庚○○
債  權  人  聯邦商業銀行股份有限公司
法定代理人  甲○○
債  權  人  台北富邦商業銀行股份有限公司
法定代理人  丙○○
債  權  人  中國信託商業銀行股份有限公司
法定代理人  己○○
債  權  人  國泰世華商業銀行股份有限公司
法定代理人  乙○○
債  權  人  臺灣土地銀行股份有限公司
法定代理人  戊○○
上列當事人聲請消費者債務清理事件，本院裁定如下：
    主  文
債務人所提如附件所示之更生方案應予認可。
債務人在未依更生條件全部履行完畢前，其生活程度應為如後之
限制：（一）除係維持生計所必要者外，不得有奢靡浪費之消費
活動。（二）禁止為賭博、投機行為、搭乘高鐵、飛行器、出國
旅遊或遊學及四星級以上飯店之住宿或美容醫療等行為，如非緊
急必要，不得搭乘計程車。（三）不得買賣不動產，且不得為金
錢借貸或投資金融商品（如股票、基金等）。
    理  由
一、按債務人有薪資、執行業務所得或其他固定收入，法院認更
    生方案之條件公允者，得不經債權人會議可決，逕依債務人
    之聲請或依職權以裁定認可更生方案；法院為認可之裁定時
    ，因更生方案履行之必要，對於債務人在未依更生條件全部
    履行完畢前之生活程度，得為相當之限制，消費者債務清理
    條例第64條第1 項、第62條第2 項分別定有明文。
二、經查：本件債務人聲請更生，前經本院裁定開始更生程序在
    案，有上開裁定一份在卷可參，又債務人受僱於檤亨企業有
    限公司在各醫院從事看護工，有固定之收入，以每一工作天
    （12小時）計酬新台幣（下同）1,050 元，再由檤亨企業有
    限公司抽取一成仲介費，債務人實得945 元，平均每月可得
    15,000元至17,000元不等，業據其向本院供述在案，復有其
    提出財產及收入狀況說明書、財政部臺灣省南區國稅局綜合
    所得稅各類所得資料清單、檤亨企業有限公司證明單各一份
    、病患聘僱照顧服務員費用代收轉付證明單8 紙在卷足憑。
    再觀諸債務人所提如附件所示之更生方案，其條件為：自民
    國（下同）98年5 月10日起分8 年（96期）清償，以每月為
    1 期，每期還款金額5,022 元，清償總額合計482,112 元，
    清償成數為無擔保及無優先權債權總額之52.30%。本院參酌
    債務人除車號WT-5102 號汽車一部外，已無可供換價之財產
    ，上開汽車1989年出廠，車齡已20年，衡情已無殘值，而債
    務人母親蔡黃梁圭（23年9 月14日生）年紀已大，育有子女
    四人（含債務人），債務人每月給予母親2,000 元之扶養費
    等情，亦有債務人所提財政部台灣省南區國稅局財產歸屬資
    料清單、財產及收入狀況報告書、戶籍謄本各1 份附卷足憑
    。則債務人每月收入扣除應償還給債權人之金額及母親扶養
    費後，所預留之每月生活必要費用僅約8,000 元至10,000
    元不等，參酌屏東縣依內政部社會司公佈之98年度每人每月
    最低生活費9,829 元之標準，其預留之生活費及給予母親之
    撫養費均僅足以維持其基本生活之所需，應屬合理。
三、次查，消費者債務清理條例之目的，除保障債權人集團性滿
    足之最大化及公平化外，並為賦與債務人重建復甦其經濟生
    活之機會。故消費者債務清理程序制度之構築首需強調生活
    再建及破綻預防，提高債務人工作意願並改善其生活習慣，
    使能重新出發，從而保障其生存權，並促進其義務遂行能力
    ，儘可能永續性回復信用。是若還款額度逾越其所能負擔之
    極限過大，債務人勢必無法清償，終至喪失其還債之意願，
    則債權人反之能實際受償的金額勢必大幅降低，因而蒙受實
    際不利益。本件債務人每月收入用以攤還各債權人後所預留
    之生活必要費，僅係維持其基本生活之需求等情已如前述，
    而所提更生方案，其清償成數為無擔保及無優先權債權總額
    52.30%，並已將清償年限延長為條例所規定之最長年限8年
    ，故考量其清償能力及所提更生方案尚屬允當、可行。
四、另債權人日盛國際商業銀行股份有限公司具狀表示意見，謂
    其債權7,000 元係第三人蔡東伸之汽車貸款，債務人係本筆
    貸款之連帶保證人，因該筆貸款第三人蔡東伸已全部清償，
    故無同不同意更生方案之問題等語，是該筆債權既已消滅，
    則更生方案原分配給該債權人之金額，應予剔除，改依比例
    攤分給各債權人，附此敘明。
五、綜上所述，債務人有固定收入，其更生方案之條件核屬公允
    、適當、可行，且無同條例第64條第2 項所定不得認可之消
    極事由，揆諸消費者債務清理條例之立法目的，保障債權人
    公平受償，謀求消費者經濟生活之更生機會及社會經濟健全
    發展，故不經債權人會議可決，予以認可該更生方案。另為
    促使債務人履行更生方案，並教育其合理消費觀念，並依上
    開規定，就債務人在未依更生條件全部履行完畢前之生活程
    度，應為相當之限制。
六、爰依消費者債務清理條例第64條第1 項、第62條第2 項規定
    ，裁定如主文。
中    華    民    國    98    年    6     月    30    日
                民事執行處  司法事務官  蘇聰藝
上為正本係照原本作成
如不服本裁定，應於裁定正本送達後10日內，以書狀向本院司法
事務官提出異議。
中    華    民    國    98    年    6     月    30    日
                            書  記  官  張文俊
附件（更生方案）：
（一）清償期間及分期清償方法：
      自98年5 月10日起分八年清償，並以每一個月為一期，共
      計清償96期。
（二）清償之金額及成數：
      每期清償5,022 元。
      依本方案所定總清償金額為482,112 元，清償成數為無擔
      保及無優先權債權總額之52.30% 。
（三）給付方式：
      由債務人於本裁定確定翌日起，於每月10日前（遇假日順
      延至次上班日），依更生方案所示之每期清償額，分別給
      付給各債權人。（已到期者，亦應於首次付款時一併給付
      完畢）
（四）無擔保及無優先權債權人債權比例及清償額：
  ┌────────┬─────┬─────┬─────┬─────┐
  │債 權 人 名 稱  │債權金額  │債權比例  │每期清償額│清償總額  │
  ├────────┼─────┼─────┼─────┼─────┤
  │聯邦商業銀行    │    36,749│     3.99%│       200│    19,200│
  ├────────┼─────┼─────┼─────┼─────┤
  │香港上海匯豐銀行│     5,970│     0.65%│        33│     3,168│
  ├────────┼─────┼─────┼─────┼─────┤
  │國泰世華商業銀行│   361,429│    39.21%│     1,969│   189,024│
  ├────────┼─────┼─────┼─────┼─────┤
  │台北富邦商業銀行│   426,022│    46.22%│     2,321│   222,816│
  ├────────┼─────┼─────┼─────┼─────┤
  │台灣土地銀行    │    41,304│     4.48%│       225│    21,600│
  ├────────┼─────┼─────┼─────┼─────┤
  │中國信託商業銀行│    50,299│     5.46%│       274│    26,304│
  ├────────┼─────┼─────┼─────┼─────┤
  │加      總      │   921,773│      100%│     5,022│   482,112│
  ├────────┼─────┴─────┴─────┴─────┤
  │ 清 償  成  數  │    52.30%                                    │
  └────────┴───────────────────────┘

司法院資訊處製作；財團法人民間司法改革基金會備份。
